【裁判字號】    97,上易,1437
【裁判日期】    970811
【裁判案由】    竊盜
【裁判全文】
臺灣高等法院臺中分院刑事判決        97年度上易字第1437號
上  訴  人  臺灣彰化地方法院檢察署檢察官
被      告  甲○○
                    （現借提於臺灣士林看守所）
上列上訴人因被告竊盜案件，不服臺灣彰化地方法院97年度易字
第847號中華民國97年6月9日第一審判決（起訴案號：臺灣彰化
地方法院檢察署97年度偵字第2555號），提起上訴，本院判決如
下：
    主  文
上訴駁回。
    理  由
一、本案經本院審理結果，認第一審諭知管轄錯誤之判決，並無
    不當，應予維持，並引用第一審判決書記載之證據及理由（
    如附件）。
二、檢察官上訴意旨略以：被告甲○○前因槍砲彈藥刀械管制條
    例案件，自民國97年4月28日起，即在臺灣彰化監獄彰化分
    監執行中，故自被告移監至彰化分監日起，其「居所」即為
    彰化分監，而為臺灣彰化地方法院管轄區域內，縱因暫時借
    提至其他看守所，僅為「所在地」之改變，原審法院僅因被
    告暫時借提至他處，而認無管轄權，顯有違誤，請將原判決
    撤銷云云。
三、按案件由犯罪地或被告之住所、居所或所在地之法院管轄，
    刑事訴訟法第5條第1項，定有明文。又「民事訴訟法第564
    條第1項所謂住所，應依民法之規定定其意義。依民法第20
    條第1項規定，須以久住之意思，住於一定地域者，始為在
    該地有住所，若因事務或業務寄居其地，非有久住之意思者
    ，縱令時歷多年，亦僅得謂為居所，不能認為住所。」最高
    法院著有27年上字第2454號民事判例，可資參照。依該判例
    意旨，亦以因事務或業務寄居者，始符合居所之要件，而被
    告既係在監執行中之受刑人，其顯非因事務或業務寄居於彰
    化縣，更無在監所久居之意思，監所應僅能認係其所在地而
    已。再依最高法院48年台上字第837號刑事判例意旨：「案
    件由犯罪地或被告之住所、居所或所在地之法院管轄，刑事
    訴訟法第5條第1項有明文規定。被告之所在地，係以起訴時
    為標準，管轄之有無，應依職權調查之，自訴當時被告之所
    在地是否在臺北，此與臺灣臺北地方法院有無管轄權極關重
    要，原審未予調查，遽行判決，殊嫌速斷。」最高法院87年
    台非字第370號刑事判決意旨：「案件由犯罪地或被告之住
    所、居所或所在地之法院管轄，刑事訴訟法第五條第一項定
    有明文。所謂被告所在地，係指其身體所在之地，並以起訴
    時為標準，至其所在之原因，無論自由與強制，皆所不問。
    臺灣台北看守所依看守所組織條例第1條第1項之規定，係隸
    屬於臺灣台北地方法院檢察署，是以由臺灣台北地方法院檢
    察署檢察官令羈押於其所轄看守所之人犯，自應認為係在臺
    灣台北地方法院所在地。」觀之，本件被告於檢察官起訴繫
    屬於原審法院之日，既已借提在臺灣士林看守所，而非在臺
    灣彰化監獄彰化分監執行中，被告之所在地即非在臺灣彰化
    地方法院管轄範圍內。因此，原審法院諭知管轄錯誤之判決
    ，並將本件移送於被告住所地之臺灣板橋地方法院（按亦係
    被告犯罪地之法院），於法並無不合。檢察官之上訴為無理
    由，爰不經言詞辯論，予以駁回。
三、據上論斷，應依刑事訴訟法第373條、第368條、第372條，
    判決如主文。
本案經檢察官乙○○到庭執行職務。
中    華    民    國    97    年    8    月    11    日
            刑事刑十一庭  審判長法  官  陳  朱  貴
                                法  官  何  志  通
                                法  官  郭  同  奇
上列正本證明與原本無異。
不得上訴。
                                書記官  康  孝  慈
中    華    民    國    97    年    8    月    11    日


司法院資訊處製作；財團法人民間司法改革基金會備份。
